最高法院民事裁定　　　　　　　　　　110年度台上字第332號
上　訴　人　上海老天祿食品有限公司

法定代理人　李岳霖律師
訴訟代理人　蘇家宏律師
　　　　　　林正椈律師
　　　　　　王耀緯律師
被 上訴 人　蔡清華
訴訟代理人　楊久弘律師
上列當事人間請求調整租金等事件，上訴人對於中華民國109年3
月10日臺灣高等法院第二審判決（107年度重上字第801號），提
起上訴，本院裁定如下：
    主  文
上訴駁回。
第三審訴訟費用由上訴人負擔。
    理  由
本件第三審上訴程序中，上訴人原法定代理人蔡毓根於民國 110
年1月19日死亡，經臺灣臺北地方法院以110年度司字第64號裁定
選任李岳霖律師為其臨時管理人，有戶籍謄本及前開裁定在卷可
稽，並經李岳霖律師聲明承受訴訟，核無不合，先予敘明。
次按上訴第三審法院，非以原判決違背法令為理由，不得為之；
又判決不適用法規或適用不當者，為違背法令；且提起上訴，上
訴狀內應記載上訴理由，表明原判決所違背之法令及其具體內容
，暨依訴訟資料合於該違背法令之具體事實，其依民事訴訟法第
469條之1規定提起上訴者，並應具體敘述為從事法之續造、確保
裁判之一致性或其他所涉及之法律見解具有原則上重要性之理由
。同法第467條、第468條、第470條第2項定有明文。是當事人提
起上訴，如依同法第469 條規定，以原判決有所列各款情形之當
然違背法令為理由時，其上訴狀或理由書應表明該判決有合於各
該條款規定情形之具體內容，及係依何訴訟資料合於該違背法令
之具體事實；如依同法第469條之1規定，以原判決有前條以外其
他不適用法規或適用不當為理由時，其上訴狀或理由書應表明該
判決所違背之法令條項，或有關司法院大法官解釋或憲法法庭裁
判字號，或成文法以外之習慣或法理、法則等及其具體內容，暨
係依何訴訟資料合於該違背法令之具體事實，並具體敘述為從事
法之續造、確保裁判之一致性或其他所涉及之法律見解具有原則
上重要性之理由。上訴狀或理由書如未依上述方法表明，或其所
表明者與上開法條規定不合時，即難認為已合法表明上訴理由，
其上訴自非合法。本件上訴人對於原判決其敗訴部分提起上訴，
雖以該不利部分判決違背法令為由，惟核其上訴理由狀所載內容
，係就原審取捨證據、認定事實之職權行使所論斷：被上訴人與
訴外人蔡清國、蔡清弘、蔡清雯共同將其等共有（每人應有部分
各 1/4），臺北市○○區○○段0○段○000○號建物1、2樓，及
同地段第0000建號建物（下合稱系爭建物），以每月新臺幣（下
同） 7萬元出租予上訴人，上訴人未依約給付105年度、106年度
、107年度租金1/4予被上訴人，被上訴人訴請上訴人給付每年21
萬元（7萬元×12×1/4）、合計63萬元之租金，自屬有據。又被
上訴人同時為上訴人之股東，依上訴人公司章程規定，上訴人應
按被上訴人之出資額20萬元及出資比例，依序給付105年度、106
年度、107年度之派發紅利67萬3,572元、107萬2,334元、89萬6,
998元，經上訴人以其代繳土地租金、房屋稅金債權41萬4,436元
抵銷後，被上訴人尚得請求上訴人給付 285萬8,468元（63萬元+
67萬3,572元+107萬2,334元+89萬6,998元-41萬4,436元）及其法
定遲延利息。上訴人不能證明系爭建物有修繕必要，而由其代為
支出修繕費用5萬1,000元，亦不能證明其曾代被上訴人向蔡清雯
清償40萬元債務，其以前開修繕費用額 1/4，及代償金額40萬元
為抵銷抗辯，尚非有據等情，指摘為不當，並就原審已論斷者，
泛言未論斷或論斷違法，而非表明該不利部分判決所違背之法令
及其具體內容，暨依訴訟資料合於該違背法令之具體事實，更未
具體敘述為從事法之續造、確保裁判之一致性或其他所涉及之法
律見解具有原則上重要性之理由，難認已合法表明上訴理由。依
首揭說明，應認其上訴為不合法。末查原審以上訴人不能證明其
提出之收據為真正，且上訴人自認被上訴人為出租人之一，被上
訴人主張之紅利金額俱屬正確（見原審卷二第 185頁、第88頁）
，乃認定被上訴人為出租人及其得請求之股東紅利金額，經核並
不違背法令，其餘核屬贅論，要與裁判結果不生影響，附此敘明
。
據上論結，本件上訴為不合法。依民事訴訟法第481條、第444條
第 1項、第95條、第78條，裁定如主文。
中    華    民    國   111    年    4     月    13    日
                      最高法院民事第四庭
                          審判長法官  鄭  雅  萍  
                                法官  滕  允  潔  
                                法官  王  金  龍  
                                法官  蕭  胤  瑮  
                                法官  王  本  源  
本件正本證明與原本無異
                                      書  記  官
中    華    民    國   111    年    4     月    18    日